臺灣臺南地方法院民事裁定
                                  109年度消債更字第327號
聲  請  人
即  債務人  彭碧鈴

代  理  人  黃以承律師(法扶律師) 
上列聲請人依消費者債務清理條例聲請更生，本院裁定如下：
    主     文
聲請人甲○○自民國１０９年１１月２７日下午５時起開始更生程序，並命
司法事務官進行本件更生程序。
    理    由
壹、程序方面
一、「為使負債務之消費者得依本條例所定程序清理其債務，以
    調整其與債權人及其他利害關係人之權利義務關係，保障債
    權人之公平受償，謀求消費者經濟生活之更生及社會經濟之
    健全發展，特制定本條例」、「本條例所稱消費者，指五年
    內未從事營業活動或從事小規模營業活動之自然人。前項小
    規模營業指營業額平均每月新臺幣二十萬元以下者。前項所
    定數額，司法院得因情勢需要，以命令增減之」，消費者債
    務清理條例第１條及第２條定有明文。「聲請依本條例所定程
    序清理其債務之債務人，以本條例第二條所稱之消費者為限
    」、「本條例第二條第一項所稱之營業活動，係指反覆從事
    銷售貨物、提供勞務或其他相類行為，以獲取代價之社會活
    動」、「本條例第二條第一項所定之五年期間，自聲請更生
    或清算前一日回溯五年計算之；第二項所定之營業額，以五
    年內之營業總額除以實際營業月數計算之」，消費者債務清
    理條例施行細則第２條第１項、第３條第１項、第４條復有明訂
    。聲請人於聲請時具狀陳稱：其於聲請前５年內未從事營業
    活動（見本院臺南簡易庭１０９年度南司消債調字第４２６號民事
    聲請事件卷宗﹝下稱調卷﹞第１３頁）等語，業據提出與其所述
    相符之當事人綜合信用報告－債務清理條例前置協商專用債
    權人清冊、勞工保險被保險人投保資料表暨明細等資料各１
    份為憑（見本院１０９年度消債更字第３２７號消債卷宗﹝下稱院
    卷﹞第１６頁、第２０頁），堪認聲請人為５年內未從事營業活動
    之自然人，屬消費者債務清理條例所稱之消費者。
二、「更生及清算事件專屬債務人住所地或居所地之地方法院管
    轄」、「債務人無擔保或無優先權之本金及利息債務總額未
    逾新臺幣一千二百萬元者，於法院裁定開始清算程序或宣告
    破產前，得向法院聲請更生」、「債務人對於金融機構負債
    務者，在聲請更生或清算前，應向最大債權金融機構請求協
    商債務清償方案，或向其住、居所地之法院或鄉、鎮、市、
    區調解委員會聲請債務清理之調解……協商或調解成立者，債
    務人不得聲請更生或清算。但因不可歸責於己之事由，致履
    行有困難者，不在此限」，消費者債務清理條例第５條第１項
    、第４２條第１項、第１５１條第１項及第７項分別定有明文。查聲
    請人無擔保或無優先權之本金及利息總額未逾新臺幣（下同
    ）１２００萬元，亦未經法院裁定開始清算程序或宣告破產等情
    ，有債權人清冊１份、當事人綜合信用報告１份、消債事件查
    詢作業資料１份在卷可稽（見院卷第９頁背面、第１４頁至第１６
    頁及第５３頁至第５４頁、第３２頁）。聲請人對於台新國際商業
    銀行股份有限公司（下稱台新銀行）等金融機構負債務，向
    其住所地法院即本院聲請債務清理之調解而不成立等情，復
    經本院依職權核閱本院臺南簡易庭１０９年度南司消債調字第４
    ２６號民事聲請事件卷宗確認無訛。故聲請人因調解不成立而
    向本院聲請更生，核與上開規定相符，先予敘明。
貳、實體方面
一、聲請意旨略以：聲請人對於台新銀行等金融機構及資產公司
    負債總金額約為３３８萬７５０１元，惟其每月收入扣除必要支出
    及扶養費用後，所餘得用以清償債務之金錢已有不能清償債
    務之情事，爰依消費者債務清理條例聲請更生等語。
二、按「債務人不能清償債務或有不能清償之虞者，得依本條例
    所定更生或清算程序，清理其債務」、「法院開始更生程序
    之裁定，應載明其年、月、日、時，並即時發生效力」、「
    法院裁定開始更生或清算程序後，得命司法事務官進行更生
    或清算程序」，消費者債務清理條例第３條、第４５條第１項、
    第１６條第１項前段分別定有明文。
三、茲就聲請人是否不能清償債務或有不能清償債務之虞，悉述
    如下：
  ㈠每月收入
　　聲請人表示：其目前任職於社團法人台南市葡萄園社區關懷
    協會，每月平均薪資收入（含年終獎金）約為３萬２５００元等
    語，並提出收入切結書、民國１０７年度及１０８年度綜合所得稅
    各類所得資料清單各１份為佐（見院卷第２５頁、第１８頁至第１
    ９頁），核與該協會函覆本院所檢附之年度薪資明細表（見
    院卷第５０頁）相符，應堪予認定。又聲請人除於１０９年４月間
    核領行政院疫情紓困補助３萬元外，現未領有其他給付或社
    會補助，此有聲請人之台南成功路郵局郵政存簿儲金簿封面
    暨內頁明細影本、臺南市政府社會局１０９年１０月２０日南市社
    助字第１０９１２７１４０１號函、勞動部勞工保險局１０９年９月１８日保
    普生字第１０９１３０４１７１０號函各１份附卷可按（見院卷第第２２頁
    、第６２頁、第４８頁），本院審酌上開紓困補助款項係屬一次
    性領取，不具持續性，而無列入聲請人每月平均收入之必要
    ，爰認聲請人每月償債能力基礎應以３萬２５００元估算為宜。
  ㈡必要支出
　　臺南市政府公告１０９年度臺南市低收入戶最低生活費用每人
    每月為１萬２３８８元，該生活費標準乃係按照政府最近１年平均
    每人消費支出（包括食品費、衣著鞋襪費、房租水電費、家
    居管理費、醫療保健費、交通通訊費、娛樂教育費及雜項支
    出）百分之六十而訂定，對於認定債務人每月必要支出數額
    而言，具有相當高之參考價值及憑信性。又「債務人必要生
    活費用，以最近一年衛生福利部或直轄市政府所公告當地區
    每人每月最低生活費一點二倍定之」，消費者債務清理條例
    第６４條之２第１項復有明定。準此，消費者債務清理條例事件
    之債務人每月必要生活費標準應為１萬４８６６元【計算式：１萬
    ２３８８元×１．２＝１萬４８６６元，元以下四捨五入】。聲請人主張其
    每月生活必要費用共計１萬４８６６元，業據其提出財產及收入
    狀況說明書１份為據（見院卷第８頁背面），尚未逾越以上開
    生活費標準核算之數額，應可採憑。
  ㈢扶養費用
　　聲請人與其前配偶應共同扶養未成年子女李○欣（姓名年籍
    詳卷），而李○欣未核領任何補助等情，有戶籍謄本、臺南
    市政府社會局１０９年１０月２０日南市社助字第１０９１２７１４０１號函
    各１份為佐（見院卷第１２頁、第６２頁），應堪認定。再參以
    消費者債務清理條例第６４條之２第２項之規定，經本院以上開
    必要生活費標準估算，並扣除生活扶助費後，聲請人應負擔
    未成年子女之扶養費數額應為７４３３元【計算式：生活費標準
    扶養義務人數×受扶養人之人數＝１萬４８６６元÷２×１＝７４３３元】
    。至聲請人雖表示其前配偶自９８年間迄今，未曾負擔未成年
    子女扶養費用云云，並提出訊息截圖、存證信函、離婚協議
    書等影本資料各１份為證（見院卷第５７頁至第６１頁），惟上
    開訊息截圖及存證信函均係聲請人單方面提出，尚不足以證
    明聲請人前配偶未曾負擔扶養義務，本院委難率信為真。況
    聲請人遲至１０９年９月間方向前配偶請求扶養費，可見聲請人
    離婚迄今未積極主張其權利，自不能將此法定扶養義務轉嫁
    到債權人身上，否則對債權人亦非屬公允。
  ㈣具體分析
　　聲請人每月可清償債務數額依前論述約為１萬０２０１元【計算
    式：每月收入－必要支出－扶養費用＝３萬２５００元－１萬４８６６元－７
    ４３３元＝１萬０２０１元】。細繹最大債權銀行台新銀行及良京實
    業股份有限公司（下稱良京公司）陳報本院之無擔保債權明
    細表（見調卷第７５頁、第６４頁至第６５頁），可知截至目前聲
    請人至少積欠之債務數額為３３８萬７５０１元【計算式：１６１萬４１
    ５５元（全體金融機構）＋１７７萬３３４６元（良京公司）＝３３８萬７５
    ０１元】，而以聲請人上開每月可清償債務數額１萬０２０１元推
    估，聲請人約需３３２個月即２７年８月方能將債務清償完畢【計
    算式：３３８萬７５０１元÷１萬０２０１元≒３３２，四捨五入至個位數】
    。又參以上開債權明細表所示，聲請人積欠之債權本金總額
    為１１５萬７２４０元，債權利息及違約金則高達２２３萬０２６１元，可
    知部分債務係以相當高之利率計收遲延利息及違約金（例如
    ：台北富邦商業銀行股份有限公司陳報之利率為１９．８％），
    依聲請人之收入顯難同時負擔清償本金、利息及違約金所需
    之金額。再衡以聲請人身體狀況，還款期間其及受扶養人生
    活上若有緊急、意外之必要支出，亦合於常理，若要聲請人
    依原先約定之條件清償債務，本院認聲請人已有不能清償之
    虞之情形。再觀諸聲請人所提財產收入狀況說明書、全國財
    產稅總歸戶財產查詢清單、台南成功路郵局郵政存簿儲金簿
    封面暨內頁明細影本、機車行車執照影本（見院卷第７頁背
    面、第１７頁、第２２頁至第２３頁、第２４頁），固可知聲請人名
    下尚有９５年出廠之中古機車１輛、存款１３元，惟本院審酌上
    開資產遠不足清償聲請人積欠之全部債務，是本院認聲請人
    雖有其他財產卻仍不能清償債務之虞，併此敘明。
四、綜上所述，聲請人有不能清償債務之虞，復無消費者債務清
    理條例第６條第３項、第８條、第４６條各款所定駁回更生聲請
    之事由存在。聲請人向本院聲請裁定開始更生，核無不合，
    爰裁定如主文。
中　　華　　民　　國　　109 　年　　11　　月　　27　　日
                    消債法庭  法  官  陳谷鴻
以上正本證明與原本無異。   
本裁定不得抗告。
本裁定已於１０９年１１月２７日下午５時公告。
中　　華　　民　　國　　109 　年　　11　　月　　27　　日
                              書記官  曾盈靜